【裁判字號】    97,交抗,626
【裁判日期】    970530
【裁判案由】    違反道路交通管理處罰條例
【裁判全文】
臺灣高等法院交通事件裁定             97年度交抗字第626號
抗  告  人
即受處分人  甲○○
上列抗告人因違反道路交通管理處罰條例案件，不服臺灣新竹地
方法院96年度交聲字第268號、97年度交聲字第74號，中華民國9
7年2月29日裁定，提起抗告，本院裁定如下：
    主  文
抗告駁回。
    理  由
一、原裁定意旨略以：抗告人即受處分人甲○○於民國96年6月3
    0日凌晨3時33分許，騎乘車號NZ8-298號重型機車，後載姓
    名年籍不詳之男性友人，行經新竹縣竹東鎮○○路與仁愛路
    交叉路口時（距學前路上「酒窩PUB」約30、40公尺處），
    因行車未戴安全帽，為巡邏員警錢玉里、郭育銘發現，當場
    攔停，盤查後發現抗告人未滿18歲，且身上有酒味，測得其
    吐氣所含酒精濃度每公升0.44毫克，有「汽車駕駛人酒精濃
    度超過規定標準」、「未滿18歲之人駕駛機器腳踏車」等違
    規情事，依規定當場禁止抗告人繼續騎乘機車，並請抗告人
    偕同回警局，由員警吳瑞華、錢玉里分別開立舉發違反道路
    交通管理舉發通知單，交抗告人簽收。抗告人雖以當時僅坐
    在「酒窩PUB」前停放之機車上與友人聊天，並未騎機車等
    語置辯。惟抗告人上述違規情節，業經證人即舉發員警吳瑞
    華、錢玉里分別於原裁定法院訊問時證述稱：抗告人當時騎
    乘機車後載1人，附載之人在我們攔下抗告人機車後就往巷
    子走掉了，抗告人係在學前路靠近仁愛路的交叉口被攔下，
    距離PUB應該有3、40公尺遠等語明確，抗告人於原裁定法院
    訊問時對於員警所指之被攔查地點，亦自承：「可以這樣說
    」等語。又員警開立之舉發通知單及酒測單上，均由抗告人
    親自簽名確認無訛，堪認員警錢玉里等2人之證言信而有徵
    ，抗告人所持異議理由應係畏懼受裁罰卸責之詞，並不可採
    ，爰裁定駁回抗告人之聲明異議等語。
二、抗告意旨則以：（一）抗告人於原裁定法院96年10月18日開
    庭時，因證人曾顯翔未經法官傳喚，為尊重法院，故未偕同
    證人到庭。（二）抗告人並無為原裁定所認定之違規行為，
    可調店家騎樓之監視影帶及傳喚證人證明。（三）證人員警
    錢玉里所稱：「另1人往巷子走掉」，係因抗告人之該友人
    欲找其他年紀較大之夥伴前來說明。（四）舉發通知單係由
    警局值守之員警所開立，該員警並非證人，不知實際情形為
    何。（五）抗告人當時因喝酒昏醉，且未有友人在旁協助，
    無從據理力爭，為求離開，方於罰單內容都未看清楚的情形
    下簽名。原裁定法院之認定多有偏頗2位證人員警之處，爰
    提起抗告，請求撤銷原裁定云云。
三、按汽車駕駛人未領有駕駛執照，駕駛小型車或機器腳踏車，
    處新臺幣6千元以上1萬2千元以下罰鍰，並當場禁止其駕駛
    ；未滿18歲之人違反上述規定者，汽車駕駛人及其法定代理
    人或監護人，應同時施以道路交通安全講習。道路交通管理
    處罰條例第21條第1項第1款、第3項分別定有明文。又汽車
    駕駛人飲用酒類後其吐氣所含酒精濃度超過每公升0.25毫克
    以上者，不得駕車；汽車駕駛人駕駛汽車經測試檢定酒精濃
    度超過規定標準者，處1萬5千元以上6萬元以下罰鍰，並當
    場移置保管該汽車及吊扣其駕駛執照1年，道路交通安全規
    則第114條第2款、道路交通管理處罰條例第35條第1項分別
    另有規定。
四、本院查：
（一）抗告人於96年6月30日凌晨某時許，無駕駛執照，騎乘車
      號NZ8-298號重機車至新竹縣竹東鎮○○路某址2樓之「酒
      窩PUB」與友人喝酒慶生，同日凌晨3時33分許，抗告人與
      其中乙名姓名年籍不詳之男性友人，於新竹縣竹東鎮○○
      路與仁愛路交叉路口，即距離「酒窩PUB」約30、40公尺
      處，遭駕駛警車執行巡邏勤務之員警錢玉里、郭育銘攔查
      ，發現抗告人未滿18歲，且身上有酒味，測得其吐氣所含
      酒精濃度每公升0.44毫克，員警以抗告人有「汽車駕駛人
      酒精濃度超過規定標準」、「未滿18歲之人駕駛機器腳踏
      車」等違規情事，將抗告人帶回警局開單舉發，此有新竹
      縣警察局竹縣警交字第E00000000號、第E00000000號舉發
      違反道路交通管理事件通知單各1紙及抗告人甲○○簽名
      之酒測單乙紙附卷可稽。
（二）抗告人雖以其當時僅坐在「酒窩PUB」前停放之機車上與
      友人聊天，並未騎機車等語置辯。然查證人即攔查抗告人
      之員警錢玉里於原裁定法院訊問時結證稱：當時我與郭育
      銘一起服巡邏勤務，在仁愛路右轉學前路時，看到抗告人
      騎機車未戴安全帽附載1人，自對向車道過來，就將其攔
      停，下車盤查發現抗告人有明顯酒味，便將其帶回派出所
      ，由員警將抗告人機車騎回派出所，該名為抗告人附載之
      人於攔停後，往巷子走掉了，因該人非違規之人，所以我
      們讓他離去，抗告人是在學前路靠近仁愛路的交叉口被攔
      下，距離PUB該有3、40公尺遠，執勤時要從外觀判斷明顯
      違規，例如未戴安全帽、駕車蛇行或是闖紅燈，才可以攔
      停，當時是看到抗告人未戴安全帽，又騎乘機車，才去攔
      停他，一般青少年深夜在外徘徊，若無其他情形，我們不
      會攔查等語（原法院卷第25-27頁）。證人即舉發抗告人
      酒後駕車之員警吳瑞華於原裁定法院證稱：我只是開立舉
      發單，員警錢玉里攔查到抗告人後，臨時又有勤務出去，
      由我處理後續，抗告人當時沒有抗辯未騎車，他有喝酒，
      我有聞到酒味，因為酒測未超過0.55(l/mg)，所以我直接
      開單，他當時沒有跟我抗辯甚麼，如果當事人只坐在機車
      上，或坐在車上，引擎發動但未開始駕駛，我們不會舉發
      ，發現有駕駛或騎乘的行為，才會攔停等語（原法院卷第
      21-23頁）。證人錢玉里、吳瑞華均係於深夜、凌晨仍恪
      守崗位，維護公眾安全，依法執行勤務之員警，與抗告人
      夙無怨隙，衡情應無設詞誣陷抗告人之必要。又依吾人日
      常生活經驗，單純坐在路邊停放機車上與人聊天，客觀上
      若顯無任何違法行止，當不會引人側目，當時於巡邏車內
      之員警焉有因此即上前取締抗告人之理，是證人錢玉里、
      吳瑞華所述本件查獲及處理過程，尚難認有何違法之處。
（三）抗告人於聲明異議狀先稱：當時係坐在「酒窩PUB」前停
      放之機車上與友人聊天云云（原法院卷第7頁），嗣於原
      裁定法院訊問時又稱：一下樓梯就被攔下云云（原法院卷
      第26頁），先後所述已有不一。關於員警攔查地點，抗告
      人先稱在「酒窩PUB」前，待員警錢玉里指證係在靠近仁
      愛路交岔路口攔停抗告人後，抗告人又改稱：「可以這樣
      說，但是那裡都很近」云云，益見其說詞反覆。再徵諸卷
      附照片所示「酒窩PUB」與學前路、仁愛路交岔路口之相
      對位置，彼此間距離應約有3、40公尺，若抗告人確係在
      該交岔路口遭攔查，則其先前辯稱坐在「酒窩PUB」前停
      放之機車上與友人聊天云云，即屬不實。另抗告人於派出
      所經員警吳瑞華處理後續掣單事宜時，抗告人並未提出否
      認酒後騎乘機車之抗辯乙節，業經證人員警吳瑞華於原裁
      定法院指明在卷，抗告人於原裁定法院訊問時，竟又稱：
      到派出所喝了幾杯水就醉了，發生的事情我也不清楚，當
      時喝得很嚴重了等語搪塞。本件抗告人前後所述既有上開
      矛盾不一之瑕疵，自難憑其所辯，推翻已明確之前證。
（四）至於抗告人另請求調閱PUB店監視器畫面及傳喚證人曾顯
      翔乙節，查抗告人於原裁定法院訊問時，並未否認證人員
      警錢玉里所述：攔查地點距離PUB應該有3、40公尺遠之事
      實，自無調閱該店家監視器畫面之實益。又抗告人所欲聲
      請傳喚之證人曾顯翔，既係抗告人之友人，非如原裁定法
      院傳喚之證人員警，係基於公務員身分，與抗告人無利害
      關係而執行職務之人，自難期抗告人聲請傳喚之證人不至
      因人情關係而為偏頗之證言，縱令其到庭作證，亦不能推
      翻已明確之前證。原裁定已臚列證人員警之結證說詞，並
      說明證詞如何可採，並據該證詞認定案發狀況，是抗告人
      所請，核無必要。
五、綜上所述，原裁定法院維持原處分機關依上開規定之裁處結
    果，駁回抗告人異議聲請，認事用法，尚無不當。抗告人執
    前詞提起抗告，為無理由，應予駁回。
據上論結，爰依道路交通案件處理辦法第26條，刑事訴訟法第41
2條，裁定如主文。
中    華    民    國    97    年    5    月    30     日
            刑事第十三庭  審判長法  官  曾德水
                                法  官  林婷立
                                法  官  談  虎
以上正本證明與原本無異。
不得再抗告。
                                書記官  黃家麟
中    華    民    國    97    年    6     月    3     日


司法院資訊處製作；財團法人民間司法改革基金會備份。
